【裁判字號】    95,台上,38
【裁判日期】    950105
【裁判案由】    違反毒品危害防制條例
【裁判全文】
最高法院刑事判決                九十五年度台上字第三八號
    上  訴  人  甲○○
                        號在.
                乙○○
                        在押.
上列上訴人等因違反毒品危害防制條例案件，不服台灣高等法院
高雄分院中華民國九十四年九月二十日第二審判決（九十四年度
上重訴字第一三號，起訴案號：台灣高雄地方法院檢察署九十三
年度偵字第二二三五五、二二七三一、二二五六０、二二九七五
號），提起上訴，本院判決如下：
    主  文
原判決關於運輸第一級毒品部分撤銷，發回台灣高等法院高雄分
院。
其他上訴駁回。
    理  由
一發回部分
本件原判決認定上訴人甲○○、乙○○二人（下稱上訴人二人）
均明知海洛因係毒品危害防制條例第二條第二項第一款所稱之第
一級毒品，且經行政院依懲治走私條例規定公告列為管制進口之
物品，竟分別與「阿草」、「阿源」及「阿龍」共同基於運輸第
一級毒品海洛因及私運管制物品進口之犯意聯絡，約定由「阿草
」之人於事成後，支付乙○○新台幣（下同）七十八萬元之代價
，委由乙○○以自大陸地區運輸、走私方式運輸第一級毒品海洛
因入台，謀議既定後，先由大陸地區之「阿草」、「阿源」及「
阿龍」等人，於民國九十三年十月底，將第一級毒品海洛因六包
（淨重1,961.9公克，空包裝重86.52公克），以黃色塑膠袋包裝
後，將之夾藏置放於乙○○所有之編號WX－13、WX－16號之木雕
桌面傢俱內，連同其餘木刻佛像、茶盤、石雕香爐等四十件物品
裝填於萬海航運公司所有之編號WHLU/0000000號貨櫃內，再透過
不知情之陳淑貞委託亦不知情之「龍顯報關行」承辦人員，以台
灣地區「進億公司」欲進口寺廟佛像及其相關物品名義，將上開
貨櫃一只申報進口入台及辦理相關報關業務。上開貨櫃於九十三
年十一月五日，自大陸地區廈門由萬海航運公司所屬之「齊春號
」起運，經由香港，於同年月八日運抵高雄港第六十三號碼頭後
，即由不知情之某貨運公司，將上開貨櫃轉運至由「大進公司」
經營位在高雄市小港區之「林亞倉儲」。嗣因乙○○被查獲後，
在有犯罪偵查權限之公務員知悉該批走私海洛因犯罪行為前，即
向承辦警察自首運輸海洛因犯行，並接受裁判。因而於九十三年
十一月八日下午五時許，為警察人員及海岸查緝隊人員會同乙○
○、陳淑貞，在「林亞倉儲」內將上開貨櫃開櫃查獲，並在編號
WX－13、WX－16號之木雕桌面傢俱內查獲上述第一級毒品海洛因
六包。另經警循線於九十三年十一月八日中午十二時許，拘提甲
○○到案等情，因而撤銷第一審關於上訴人二人運輸第一級毒品
部分之判決，改判仍依想像競合犯規定，從一重論處上訴人二人
共同運輸第一級毒品罪刑（甲○○判處無期徒刑，褫奪公權終身
），固非無見。
惟查：按犯罪事實應依證據認定之，所謂證據，須適於為被告犯
罪事實之證明者，始得採為斷罪資料。原判決認定上訴人二人有
上揭犯行，係以上訴人乙○○於警訊時及於第一審供稱：伊於九
十三年十一月八日帶同警察於林亞倉儲內查獲之上揭海洛因毒品
，是「阿草」從大陸地區走私來台，要伊交給甲○○等語，以及
依檢察官核發通訊監察書對0000000000號行動電話（即甲○○使
用之行動電話）監聽結果，發現其中有甲○○與「阿源」討論如
何領取裝有海洛因之貨櫃及善後事宜之談話內容等事證，為其主
要依憑之證據。然依憑上開證據，是否足以認定上訴人二人有與
在大陸地區之「阿草」、「阿源」、「阿龍」等人共同謀議為上
揭運輸第一級毒品海洛因走私入境來台之犯行？實有再深入勾稽
研求之餘地。究竟有無其他證據足以佐證上訴人二人有上揭犯行
？又原判決事實認定在大陸地區之綽號「阿龍」者亦有參與該犯
行，究係依憑何項證據為此認定？原審未進一步詳查有關證據，
憑以釐清事實，並逐一明依憑認定之證據，遽為判決，尚嫌速
斷，併有查證未盡及理由不備之違誤。上訴人二人執以指摘該部
分原判決不當，非無理由，應認原判決關於上訴人二人運輸第一
級毒品部分，有撤銷發回更審之原因。
二駁回部分（即上訴人二人對於運輸第二級毒品上訴部分）
按刑事訴訟法第三百七十七條規定，上訴於第三審法院，非以判
決違背法令為理由，不得為之。是提起第三審上訴，應以原判決
違背法令為理由，係屬法定要件。如果上訴理由狀並未依據卷內
訴訟資料，具體指摘原判決不適用何種法則或如何適用不當，或
所指摘原判決違法情事，顯與法律規定得為第三審上訴理由之違
法情形，不相適合時，均應認其上訴為違背法律上之程式，予以
駁回。本件上訴人甲○○就運輸第二級毒品部分，上訴意旨略稱
：依乙○○於警訊之供述，乙○○係與大陸之「阿草」有共同運
輸及走私甲基安非他命（下稱安非他命）毒品之犯意聯絡，伊僅
為乙○○及「阿草」送貨之對象而已，監聽譯文亦僅屬於乙○○
與「小張」就安非他命夾藏於大板桌內之對談，並不足以作為認
定伊有參與共同犯罪之證據。依乙○○供稱其於安非他命運交與
「俊仔」（指甲○○）後再向賣方「阿草」索取運輸費用等語，
亦足認伊並無參與運輸行為。至於伊於九十三年十月二十一日匯
款新台幣（下同）二十萬元予郭淑琴，此乃乙○○向「阿草」先
借墊運輸費用，「阿草」因人在大陸，乃電請伊先匯借予乙○○
應急，嗣後再自毒品交易款扣還，此亦有乙○○於偵查中供稱伊
不是幫阿駿運毒，伊是幫「阿草」運安非他命毒品過來交給阿駿
等語可資證實。原判決就伊如何有運輸第二級毒品之犯意聯絡及
行為分擔，並未明，又依原判決理由記載，伊尚未領到安非他
命貨品，則原判決認定伊持有毒品部分，亦有未合。又原判決認
定伊運輸第二級毒品及運輸第一級毒品部分，係犯意各別，未依
想像競合犯或連續犯規定論為一罪，亦有未合，因認原判決關於
論處伊運輸第二級毒品部分，有證據上理由矛盾、理由不備及適
用法則不當等違誤等語。上訴人乙○○就運輸第二級毒品部分上
訴意旨略稱：伊於偵查中供出安非他命毒品來源，即供出毒品來
自上游「阿草」、「阿源」等人，雖警察尚未拘捕到上游人員，
伊既供出毒品來源，似應依法減輕其刑等語。
惟查原判決認定上訴人二人有原判決事實欄所載之運輸及走私第
二級毒品安非他命之犯行，因而撤銷第一審關於上訴人二人運輸
第二級毒品部分之判決，改判依想像競合犯規定，從一重論處上
訴人二人共同運輸第二級毒品罪刑，係依憑上訴人乙○○於法院
審理中之供認陳述，證人陳川枝、李運昇、許文進、陳淑貞於偵
查中之證述；上訴人甲○○供承：乙○○與「阿源」、「阿草」
等人自大陸地區走私運輸進入台灣地區之安非他命毒品係欲交付
伊收受之陳述，佐以扣案經鑑驗確屬第二級毒品之安非他命十包
及卷附乙○○與大陸地區之「小張」之電話對談，以及乙○○與
甲○○於九十三年十一月三日之電話通聯譯文等證據，為其論罪
之基礎。並明：依憑上揭證據，再參酌乙○○於第一審供稱：
此次自大陸地區運輸安非他命至台灣之代價四十五萬元，其中二
十萬元，由甲○○匯到伊之妻妹郭淑琴之帳戶交付予伊，另外二
十五萬元，伊在大陸時已向「阿草」拿取等語，綜合判斷，足以
認定上訴人二人與大陸地區之「阿草」、「阿源」「小張」等人
有原判決事實欄所載之運輸及走私第二級毒品安非他命之犯行，
事證明確，上訴人甲○○所辯：伊僅係向大陸地區之「阿源」、
「阿草」購買安非他命，他們委託乙○○進口輸入台灣後，伊始
向乙○○取貨，沒有參與運輸毒品行為等語，與事實不符，係飾
詞推卸刑責，委無足採等理由綦詳。從形式上觀察，該部分原判
決尚無違背法令之情形。又按(一)原判決綜合上揭直接、間接證據
，認定上訴人二人與阿草、阿源、小張等人基於共同謀議，而有
上揭自大陸地區運輸及走私安非他命毒品進入台灣地區之犯行，
自核無不合，又原判決既認定上訴人二人為共同正犯，並認定乙
○○於上揭毒品自大陸地區運輸進入台灣後已持有上揭安非他命
毒品，因而論定上訴人二人已持有該安非他命毒品，又認定上訴
人二人所犯運輸第二級毒品之罪與其二人另被訴運輸第一級毒品
之罪，犯罪時間有異，犯意各別，並無連續犯及想像競合犯關係
，亦均核無不合。(二)原判決認定綽號「阿草」、「阿源」之人乃
係與上訴人二人共同犯罪者，乙○○縱曾經供出上揭安非他命毒
品來源係來自「阿草」、「阿源」之人，因「阿草」、「阿源」
乃係與乙○○共同犯罪之人，且未經查獲逮捕其人，乙○○所為
自不符毒品危害防制條例第十七條所規定供出毒品來源，因而破
獲，得減輕其刑之要件，原審未依該規定減輕其刑，自亦核無不
合。乙○○上訴意旨執以指摘，自非適法之第三審上訴理由。至
於甲○○就運輸第二級毒品部分其餘上訴意旨，徒憑己見，就原
審採證認事職權之適法行使及原判決已論斷說明之事項，重複為
事實之爭辯，任指該部分原判決有上訴意旨指摘之違誤，均非合
法之第三審上訴理由。綜合說明，上訴人二人就運輸第二級毒品
部分所為上訴，均違背法律上之程式，應予駁回。
據上論結，應依刑事訴訟法第三百九十七條、第四百零一條、第
三百九十五條前段，判決如主文。
中    華    民    國  九十五  年    一    月    五    日
                      最高法院刑事第九庭
                          審判長法官  陳  正  庸
                                法官  賴  忠  星
                                法官  王  居  財
                                法官  林  開  任
                                法官  林  立  華
      本件正本證明與原本無異
                                      書  記  官
中    華    民    國  九十五  年    一    月   十三   日
                                                      Ｑ


司法院資訊處製作；財團法人民間司法改革基金會備份。
